臺灣高等法院民事裁定　　　　　　　　　100年度抗字第429號
抗　告　人　張虹
上列抗告人因與相對人陳焱南間強制執行聲明異議事件，對於中
華民國100年2月25日臺灣板橋地方法院100年度事聲字第12號裁
定提起抗告，本院裁定如下：
    主  文
抗告駁回。
抗告程序費用由抗告人負擔。
    理  由
一、本件抗告意旨略以：伊與第三人黃凱於民國（下同）97年10
    月1日簽立合作契約書，約定伊以隱名方式投資，參加黃凱
    持有股份之民凱建設股份有限公司（下稱民凱公司）所投資
    興建台北市○○區○○段一小段741、743地號土地房屋案件
    （下稱系爭房地興建案），伊係與黃凱共同投資民凱公司，
    以合作開發土地興建房屋，且伊投資款已投入民凱公司，該
    公司亦開立3張支票用以清償伊付予中間人黃國隆之佣金，
    足見伊與黃凱間非屬隱名合夥關係，亦無債權可言。故原裁
    定以抗告人於扣押命令合法送達2月後，仍未向相對人清償
    或提供相當之擔保，應於扣押時起發生退夥之效力，從而，
    認該院於99年12月8日發函命黃凱將扣押之1225萬元向原法
    院支付，於法無違，駁回抗告人之異議，顯非適法，應予廢
    棄等語。
二、本件起於相對人前於99年8月19日以臺灣臺北地方法院99年7
    月29日北院木99司執平字第44687號債權憑證為執行名義，
    聲請就抗告人對第三人黃凱所享有之債權於新台幣（下同）
    1,500萬元範圍內予以扣押強制執行，以資取償。案經原法
    院受理，並於99年9月6日以板院輔99司執廉字第71421號執
    行命令（扣押命令），禁止抗告人於1,500萬元範圍內收取
    對黃凱之消費借貸、消費寄託或投資債權，為其他處分，黃
    凱亦不得對抗告人清償。嗣黃凱具狀陳稱抗告人雖投資興建
    台北市○○區○○段一小段741、743地號之土地，惟出資額
    僅1225萬元，故就逾1225萬元部分之債權聲明異議。而相對
    人經原法院轉知黃凱關於債權金額逾1225萬元部分之異議後
    ，未於受通知後10內提起訴訟，原法院乃於99年9月26日以
    板院輔99司執廉字第71421號執行命令，命黃凱將抗告人對
    其之債權，在1225萬元範圍內向原法院支付以轉給相對人。
    嗣黃凱復具狀異議陳稱伊與抗告人間之合作契約屬合夥性質
    ，結算前無法依執行命令交付款項，依民法第685條第1項規
    定（誤植為615條），於扣押實施後兩個月內，如該抗告人
    未對於債權人清償或提供相當之擔保者，始生退夥之效力，
    屆時其方得進行退夥結算與股份抵還等語，經原法院轉知相
    對人，相對人於99年11月3日具狀聲請原法院於扣押實施屆
    滿兩個月後，再命黃凱將抗告人對其之債權向原法院支付以
    轉給相對人。嗣執行法院於黃凱收受99年9月6日扣押命令屆
    滿2月後，於99年11月10日以板院輔99司執廉字第71421號執
    行命令，命其依前揭99年9月26日執行命令將抗告人對其之
    債權，在1225萬元範圍內向原法院支付以轉給相對人。黃凱
    遂於99 年11月23日如數將上開款項向執行法院支付等情，
    經本院核閱原法院99年司執字第71421號清償票款強制執行
    案卷（下稱原法院執行卷）屬實，洵堪認定。
三、按「就債務人對於第三人之金錢債權為執行時，執行法院應
    發扣押命令禁止債務人收取或為其他處分，並禁止第三人向
    債務人清償。前項情形，執行法院得詢問債權人意見，以命
    令許債權人收取，或將該債權移轉於債權人。如認為適當時
    ，得命第三人向執行法院支付轉給債權人。」為強制執行法
    第115條第1、2項所明定。經查，本件相對人前聲請就抗告
    人對黃凱之金錢債權於1,500萬元範圍內予以強制執行，以
    資取償，業據其提出債權憑證、民凱公司聲明異議狀為憑（
    原法院執行卷第9、12頁），而黃凱於強制執行法第115條之
    命令送達後，除對逾1225萬元部分之債權異議外，餘則未依
    同法第119條第1項聲明異議，並請求原法院核發支付轉給命
    令，相對人經原法院檢附黃凱聲明異議狀轉知異議意旨後，
    並未為聲明異議不實之意思表示（原法院執行卷第19、18頁
    ），另黃凱於99年11月23日已依原法院99年9月26日、99年
    11月10日執行命令（命黃凱將抗告人對其債權，在1225萬元
    範圍內向原法院支付以轉給相對人）如數將上開款項向執行
    法院支付（原法院執行卷第23、42、43頁），承認該命令所
    載抗告人之金錢債權；據此，原法院於相對人聲請就抗告人
    對於黃凱之金錢債權強制執行，依序核發扣押命令禁止抗告
    人收取或為其他處分，並禁止黃凱向債務人清償、審酌相關
    情狀，命黃凱將抗告人對其之債權，在1225萬元範圍內向原
    法院支付以轉給相對人，揆諸前揭規定，即無不合。
四、次按執行法院辦理民事強制執行事務，專司實現私法上請求
    權之程序，至私法上請求權之存否，則應由民事法院依民事
    訴訟程序確定之。故在強制執行程序中，如涉及私權之爭執
    ，而其權義關係未盡明確時，應由當事人另依民事訴訟程序
    謀求解決，不生聲明異議問題（最高法院79年台抗字第310
    、326號裁定要旨參照）。查本件抗告人雖主張伊與黃凱簽
    訂合作契約書係共同投資民凱公司，以合作開發土地興建房
    屋，伊之投資款已投入民凱公司，伊與黃凱間非屬隱名合夥
    關係，亦無債權可言云云，惟查，原法院辦理本件強制執行
    事務，僅在實現相對人所持臺灣臺北地方法院99年7月29日
    北院木99司執平字第44687號債權憑證（執行名義）所表彰
    私法上請求權，對於私權之爭執，並無審認之權限。本件第
    三人黃凱於強制執行法第115條之命令送達後，就抗告人對
    其在1225萬元範圍內之金錢債權未聲明異議，可視為承認該
    命令所載債務人之債權（強制執行法第119條第1項規定參照
    ）。至於抗告人對黃凱實際上有無債權存在，或債權數額是
    否相符，原法院於民事強制執行事務時，本無實體審認之權
    限，黃凱就此縱怠於聲明異議，於抗告人與他人（例如：民
    凱公司）間實體上之權利義務關係並不生影響；抗告人與黃
    凱、民凱公司間，如另涉投資、合夥等私權爭執，致實體上
    之權義關係未明，則應由當事人另依民事訴訟程序謀求解決
    ，尚非聲請或聲明異議程序所得解決，從而，抗告人以伊與
    黃凱間非屬隱名合夥關係，無債權可言，原法院於99年12月
    8 日核發執行命令，命黃凱將扣押之1225萬元向原法院支付
    轉給相對人，顯非適法為由，依強制執行法第12條聲明異議
    ，即有未合。原裁定駁回其異議，於法無違，抗告意旨仍執
    陳詞指摘原裁定不當，求予廢棄，非有理由，應予駁回。
五、據上論結，本件抗告為無理由，爰裁定如主文。
中    華    民    國   100    年    6     月    17    日
                    民事第十庭
                        審判長法  官  張宗權
                              法  官  鄭純惠
                              法  官  周玫芳
正本係照原本作成。
本裁定除以適用法規顯有錯誤為理由外，不得再抗告。如提起再
抗告，應於收受後10日內委任律師為代理人向本院提出再抗告狀
。並繳納再抗告費新台幣１千元。
中    華    民    國   100    年    6     月    20    日
                              書記官  陳嘉文